臺灣高等法院臺中分院刑事判決　　　　　　　　　　九十三年度上訴字第二八三號
　　上　訴　人
　　即　被　告　丙○○
　　指定辯護人　本院公設辯護人　甲○○
右上訴人因妨害公務案件，不服臺灣臺中地方法院九十二年度訴字第二一五八號中華
民國九十二年十二月八日第一審判決（聲請簡易處刑案號：臺灣台中地方法院檢察署
九十二年度偵字第一二六五七號），提起上訴，本院判決如左：
      主  文
上訴駁回。
      事  實
一、丙○○於民國（下同）八十七年間因竊盜案件，經台灣台中地方法院沙鹿簡易庭
    判處有期徒刑十月，緩刑四年確定，竟不知警惕言行，於九十二年六月二十二日
    上午十時二十分許，與林宗榮分別駕駛無牌拼裝車（上載建築廢棄磚塊）及砂石
    車（空車）至臺中縣外埔鄉○○路二五０號旁堆放有數堆廢棄磚塊之農田處查看
    載送磚塊之地形時，適遇台中縣警察局大甲分局外埔分駐所警員王宏明奉命前往
    該址取締傾倒廢棄物，王宏明警員乃要求丙○○及林宗榮將車輛熄火並提供相關
    資料以釐清是否非法傾倒廢棄物，詎丙○○非但未能提供資料，且因遭警盤查而
    心生不滿，竟基於隱匿公務員職務上掌管之文書、物品之犯意，趁王宏明警員在
    現場處理本件取締事件之際，擅自將王宏明警員所駕駛停放在現場產業道路上之
    一二一號巡邏車內駕駛座旁之交通指揮棒一支及皮包內之臺中縣警察局舉發違反
    道路交通管理事件通知單（編號Ｈ00000000至Ｈ00000000，尾
    號聲請簡易判決處刑書誤為Ｈ00000000）一本藏於其上衣內帶走而隱匿
    之。嗣於同日十五時許，丙○○始將上開臺中縣警察局舉發違反道路交通管理事
    件通知單一本持至台中縣警察局大甲分局外埔分駐所返還，而於同日十六時許，
    警方復依丙○○之供述循線在台中縣外埔鄉○○村○○路五一二號一樓房間內查
    得前開交通指揮棒一支。
二、案經台中縣警察局大甲分局報告台灣台中地方法院檢察署檢察官偵查後，聲請簡
    易判決處刑，台灣台中地方法院沙鹿簡易庭認不宜逕以簡易判決處刑，移由該院
    刑事庭依通常程序審理。
      理  由
一、上訴人即被告丙○○（下稱被告）未於本院審理時到庭，經查：(一)、右揭事實業
    據被告於原審為認罪之陳述，核與證人林宗榮於警訊時、台中縣警察局大甲分局
    外埔分駐所警員王宏明、許建成於偵查中證述之情節相符，並有台中縣政府環境
    保護局環境稽查單一紙、現場照片四張、被告擅取之裝有前開臺中縣警察局舉發
    違反道路交通管理事件通知單（編號Ｈ00000000至Ｈ00000000
    ）之皮包一個及交通指揮棒一支之照片二張、前開臺中縣警察局舉發違反道路交
    通管理事件通知單（編號Ｈ00000000至Ｈ00000000）封面影本
    一紙附卷可稽，足徵被告前開認罪表示，確與事實相符，堪予信採。(二)、被告於
    警訊時雖曾供陳：「我有精神病，我看到東西就想要拿。」等語，證人王宏明於
    偵查中亦證稱：「（丙○○是否智障？）是有證明文件，但已過使用期限」等語
    ，於本院亦具狀附行政院衛生署草屯療養院於九十二年十二月三十日之診斷證明
    書載有被告「雙極性情感異常」、財團法人台中仁愛之家附設靜和醫院於七十七
    年二月二十六日之診斷書記載被告「患躁狀態」，及身心障礙手冊等影本，惟綜
    觀被告於警訊筆錄及偵訊筆錄之對答內容，均能針對訊問者訊問事項，適切應答
    ，於原審對於所訊問之事項，亦無不能明瞭或有瞭解障礙之情形，另經審訊以：
    「拿交通指揮棒及告發單的時候，是否瞭解自己在做什麼事情？」，被告答稱：
    「我知道我是去警車拿指揮棒及告發單，但是車子是停在路邊，警察只有一個人
    。」等語（見原審卷第六十六頁），參以被告於警訊時係供陳：「我這樣做是為
    了保護那王警員，如果東西被其他壞人竊走，王警員難免遭記過處分。．．．原
    本我要歸回給王警員的，但王警員告訴我以後不可以駕拼裝車行駛道路，不然將
    對我施以取締，所以我不爽，故就不還給他。」等語（見偵查卷第七頁反面至第
    八頁），足見被告於行為時，對於自己所處情境、拿取物件之性質、拿取之目的
    原因均清楚明白，尚難認有何受所患精神疾病影響，而無法或難以控制行動，以
    致拿取王宏明警員之交通指揮棒及違反道路交通管理事件通知單之情事，本院認
    並無將被告送精神鑑定之必要。(三)、被告右開犯行事證明確，其犯行堪予認定，
    應依法論科。
二、核被告所為，係犯刑法第一百三十八條之隱匿公務員職務上掌管之文書（指臺中
    縣警察局舉發違反道路交通管理事件通知單部分）、物品（指交通指揮棒部分）
    罪。原審依據上述理由，適用刑法第一百三十八條、第四十一條第一項前段，罰
    金罰鍰提高標準條例第一條前段、第二條，並審酌被告前於八十七年間因竊盜案
    件，經判處有期徒刑十月，緩刑四年確定（有臺灣臺中地方法院檢察署刑案資料
    查註紀錄表、臺灣高等法院被告全國前案紀錄表各一份在卷可按），素行非佳，
    竟仍不知警惕言行，只因不滿警方就其可能涉嫌傾倒廢棄物所進行之盤查，即趁
    王宏明警員執行勤務無暇注意之際，擅取巡邏車內之舉發違反道路交通管理事件
    通知單及交通指運棒，加以隱匿，犯罪之動機、目的可議，惟隨後在當日十五時
    許，即自行將所拿取之通知單返還，並告知警方交通指揮棒放置所在，由警方取
    回，犯罪之情節輕微，所生之損害及因此獲取之利益均甚微小，犯後又於本院審
    理時為認罪及知錯之表示，足見已有悔悟等一切情狀，量處被告有期徒刑二月之
    刑，並諭知易科罰金之折算標準，並敘明並無將被告送精神鑑定之必要。經核其
    認事用法俱無不合，量刑亦稱允適，被告提起上訴惟未具體敘明原判決有何不當
    處，非有理由，應予駁回。
三、被告經合法傳喚，無正當理由不到庭，爰不待其陳述逕行判決。
據上論斷，應依刑事訴訟法第三百七十一條、第三百六十八條，判決如主文。
本案經檢察官乙○○到庭執行職務。
中      華      民      國    九十三    年      五      月     十九     日
                                   臺灣高等法院臺中分院刑事第七庭
                                         審判長法  官　林  榮　龍
                                               法  官  謝  說  容
                                               法　官  江  錫  麟
右正本證明與原本無異。
如不服本判決應於收受送達後十日內向本院提出上訴書狀，其未敘述上訴之理由者並
得於提起上訴後十日內向本院補提理由書（均須按他造當事人之人數附繕本）。
                                               書記官  陳　振　海
中     華     民     國     九十三     年      五      月     二十      日
附錄論罪科刑法條：
刑法第一百三十八條：
  毀棄、損壞或隱匿公務員職務上掌管或委託第三人掌管之文書、圖畫、物品，或致
  令不堪用者，處五年以下有期徒刑。
                                                              　　　　　Ｆ
